臺灣臺中地方法院刑事判決　　　　　　 99年度交易字第867號
公　訴　人　臺灣臺中地方法院檢察署檢察官
被　　　告　蘇滄琪
上列被告因業務過失傷害案件，經檢察官提起公訴（99年度偵字
第23176號），本院判決如下：
    主    文
蘇滄琪犯業務過失傷害罪，處拘役伍拾伍日，如易科罰金，以新
臺幣壹仟元折算壹日。
    犯罪事實
一、蘇滄琪為震旦辦公家具公司之貨車司機，係從事駕駛業務之
    人。其於民國99年3月1日晚間6時許（當天之日沒時間為18
    時），駕駛車牌號碼5213-LL號自小貨車載運貨物，沿臺中
    縣大甲鎮（現改制為臺中市大甲區○○○路○段由北往南方
    向行駛，嗣於同日晚間6時11分許，行經中山路2段與幼獅路
    口，欲左轉幼獅路時，本應遵循交通號誌，不得任意闖越紅
    燈，竟疏於注意及此，在左轉號誌燈變換前，見對向車道似
    無來車，旋即貿然駕車左轉；適賴俊元駕駛車牌號碼MA-411
    2號自小客車，沿中山路2段由南往北方向直向行駛而來，因
    未注意車前狀況，2車遂在該交岔路口發生撞擊，因而致賴
    俊元受有左股骨骨折、右脛骨骨折等傷害。蘇滄琪於肇事後
    未離開現場，並在據報趕往傷者就醫之醫院處理之員警面前
    當場承認為肇事人而自首犯罪，再於其後本案偵查及審理程
    序時均到庭接受裁判。
二、案經賴俊元告訴臺灣臺中地方法院檢察署檢察官偵查起訴。
    理    由
一、證據能力之說明：按被告以外之人（包括證人、鑑定人、告
    訴人、被害人及共同被告等）於審判外之陳述雖不符刑事訴
    訟法第159條之1至之4等4條之規定，而經當事人於審判程式
    同意作為證據，法院審酌該言詞陳述或書面陳述作成時之情
    況，認為適當者，亦得為證據；當事人、代理人或辯護人於
    法院調查證據時，知有刑事訴訟法第159條第1項不得為證據
    之情形，而未於言詞辯論終結前聲明異議者，視為有前項之
    同意，同法第159條之5定有明文。立法意旨在於傳聞證據未
    經當事人之反對詰問予以核實，原則上先予排除。惟若當事
    人已放棄反對詰問權，於審判程式中表明同意該等傳聞證據
    可作為證據；或於言詞辯論終結前未聲明異議，基於尊重當
    事人對傳聞證據之處分權，及證據資料愈豐富，愈有助於真
    實發見之理念，且強化言詞辯論主義，使訴訟程式得以順暢
    進行，上開傳聞證據亦均具有證據能力。本件公訴人及被告
    對於下列經本院引用作為本案證據之被告以外之人於審判外
    之陳述，均不爭執其等證據能力及真實性，且本院審酌全部
    卷證資料，認為其等作成之狀態，並無違背陳述者個人意思
    而為陳述，或其他違法取得之情形，復為本院事實認定之重
    要依據，且經本院於審理時踐行調查證據之程式，故認為以
    之作為本案之證據均屬適當，均堪認有證據能力，合先敘明
    。
二、訊據被告蘇滄琪矢口否認有何業務過失傷害犯行，辯稱：伊
    是在左轉號誌燈亮的時候才左轉，伊當時有注意看是否有來
    車，且伊是駕車過了對向車道在路肩才遭告訴人所駕駛的車
    輛衝撞上來，伊認為告訴人有闖紅燈及超速行駛之過失，伊
    的疏失是沒有看到告訴人的車輛云云；然查，上開犯罪事實
    業據告訴人賴俊元於偵查中及本院審理時指述綦詳，且按駕
    駛人駕駛汽車，應遵守道路交通標誌、標線、號誌之指示，
    並服從交通指揮人員之指揮；且汽車行駛至交岔路口，其行
    進、轉彎，應遵守燈光號誌或交通指揮人員之指揮，遇有交
    通指揮人員指揮與燈光號誌並用時，以交通指揮人員之指揮
    為準；道路交通安全規則第90條及第102條第1項第1款分別
    定有明文，本件被告雖否認有未待左轉號誌燈亮前，即貿然
    駕車左轉之過失行為，且依卷附臺中縣警察局道路交通事故
    初步分析研判表研判可能之肇事原因係載明：「依現有資料
    尚難客觀分析研判何方違反號誌指示行駛。」等語（見臺灣
    臺中地方法院檢察署99年度他字第5041號偵查卷第25頁），
    又本院依告訴人具狀之聲請將本案囑託臺灣省臺中縣區車輛
    行車事故鑑定委員會鑑定結果，經函覆：「本會委員研討後
    認為本案係在行車管制號誌正常運作之交岔路口內發生撞擊
    ，雙方使用之號誌時相不同，任何一方未依號誌指示行駛，
    皆可能造成相同撞擊型態，因卷附佐證資料不足，由現有資
    料尚難認定何方未依號誌指示行駛，本會無法據以鑑定。」
    等情，有該委員會99年12月23日中縣鑑990543字第09955033
    63號函附卷可稽（見本院刑事卷第14頁），嗣因雙方民事調
    解猶未成立，本院再依職權將本案囑託臺灣省車輛行車事故
    覆議鑑定委員會鑑定結果，亦經函覆：「本案肇事地點為設
    有左轉保護時相之行車管制號誌正常運作的交岔路口，二車
    行向不同（蘇君小貨車沿中山路北向南左轉往東、賴君小客
    車沿中山路南向北直行），兩車應遵守之號誌時相自不相同
    。依據道路交通安全規則第102條第1項第1款，並參照道路
    交通標誌標線號誌設置規則第206條之規定，孰方未遵守號
    誌指示（闖紅燈）行駛，應為本案之肇事原因。惟因雙方當
    事人均稱綠燈進入路口，且依據現有調查跡證資料無法確認
    孰車闖紅燈行駛，致本案因涉及號誌問題，本會未便遽予明
    確覆議。」等情，有該委員會100年5月24日覆議字第100620
    1971號函在卷可參（見本院刑事卷第42頁）；惟查，本院於
    100年10月17日審理時依被告及告訴人之陳述始知悉案發之
    交岔路口於告訴人行車方向之中央分隔島上設有闖紅燈測速
    照相裝置，嗣經本院函詢該裝置於案發日期是否仍正常運作
    及有無取締告訴人上開車輛之交通違規情事，經臺中市政府
    警察局交通警察大隊函覆結果稱：「經查本大隊設置在本市
    ○里區○○路二段與幼獅路口之感應式線圈闖紅燈照相系統
    ，因佈設地面之感應線圈故障，業已停用多年，故無取締資
    料提供。」等語，有該隊100年11月1日中市警交執字第1000
    0225 02號函在卷可考（見本院刑事卷第62頁），雖該路口
    之感應式線圈闖紅燈照相系統於本件交通事故發生時係屬故
    障狀態，然此情告訴人並未知悉，業據告訴人於本院100年
    11 月28日審理時陳述在卷，且告訴人既於100年10月17日本
    院審理時以其因行車方向北上處之中央分隔島上設置有測速
    及闖紅燈照相裝置，因而不可能在該路口闖紅燈等語駁斥被
    告未闖紅燈之辯詞，則告訴人於斯時應確實尚未知悉該路口
    之感應式線圈闖紅燈照相系統於案發時係屬故障狀態，是告
    訴人於案發時駕車行經該路口時既未知悉該路口之感應式線
    圈闖紅燈照相系統已停用多年，則告訴人於案發時既已明知
    該路口有測速及闖紅燈照相裝置，依常理即無可能於該路口
    貿然地闖越紅燈。另徵諸被告於本院兩次審理時均自承自己
    為左轉彎時有未注意對向車道有無來車之疏失，是倘被告確
    係於該路口之號誌燈轉換為左轉號誌燈時始駕車左轉，則被
    告在信賴所有用路人均會遵守交通號誌之情況下，既係在查
    看對向車道無來車之情況下左轉，又豈會自認有未及注意之
    疏失？而被告此部分自承之疏失應係掩飾其係在左轉號誌燈
    變換前即因查看對向車道似無來車之情況下貿然左轉之行徑
    ，始會自認自己有上開疏失；是綜上被告及告訴人於本院審
    理時之陳述，應可認定被告確係有檢察官及告訴人所指「在
    左轉號誌燈變換前，即貿然駕車左轉」之過失駕車行為。又
    依卷附之現場照片及道路交通事故現場圖所示，被告之小貨
    車既因告訴人車輛之衝撞而停駛在路旁之便利商店側面，顯
    見告訴人當時行車之車道應如被告所述係自路肩駛出而致兩
    車發生撞擊，是以被告所駕車輛之體積及其左轉之路線觀之
    ，告訴人行駛至該交岔路口時倘未有未注意車前狀況之過失
    ，依一般人駕駛車輛遇見危險狀態時所產生之本能反射動作
    ，理應會加以閃避，應無可能如告訴人所述完全未踩剎車而
    直接衝撞上去，是告訴人在發現被告左轉彎之車輛時猶未能
    及時閃避之原因，應係未有預料被告會未依號誌燈行駛，且
    其本身亦因未注意車前狀況，始閃避不及，而發生本件車禍
    事故。是被告上開無駕駛過失行為之辯詞，應認與事實不符
    ，無足憑採；此外，本案復有道路交通事故現場圖、調查報
    告表(一)、(二)、談話紀錄表、自首情形紀錄表、交通事故現場
    照片、臺中縣警察局道路交通事故初步分析研判表及告訴人
    提出光田醫療社團法人光田綜合醫院、通霄光田醫院及竹山
    秀傳醫院等出具之診斷證明書附卷可資佐證，被告上開業務
    過失傷害犯行，洵堪認定，應依法論科。
三、按刑法上所謂業務，係指個人基於其社會地位繼續反覆所執
    行之事務，其主要部分之業務固不待論，即為完成主要業務
    所附隨之準備工作與輔助事務，亦應包括在內（最高法院71
    年台上字第1550號判例意旨參照）。又汽車駕駛人之駕駛工
    作，乃隨時可致他人身體生命於危險之行為，並係具有將該
    行為繼續，反覆行使之地位之人。因此應有經常注意俾免他
    人於危險之特別注意義務，故其駕駛車輛本屬其社會活動之
    一，在社會上有其特殊之屬性（地位），其本於此項屬性（
    地位）而駕車，自屬基於社會生活上之地位而反覆執行事務
    ，因之，在此地位之駕車，不問其目的為何，均應認其係業
    務之範圍（最高法院75年度台上字第1685號判例意旨參照）
    ，亦不因其駕駛時為上班或下班時間而有差別（最高法院92
    年度台上字第4251號判決意旨參照），也不問其駕車時間、
    目的及車輛種類（大、小、客、貨車）而有異（最高法院96
    年度台上字第1313號判決意旨參照）。查被告係震旦辦公家
    具公司之貨車司機，以駕駛貨車為業，係從事駕車業務之人
    ，業據被告自白在卷，核其所為，係犯刑法第284條第2項前
    段之業務過失傷害罪。又被告於肇事後，並未離開現場，且
    在據報趕往傷者就醫之醫院處理之員警面前當場承認為肇事
    人而自首犯罪，再於其後本案偵查及審理程序時均到庭接受
    裁判，此觀卷附臺中縣警察局道路交通事故肇事人自首情形
    紀錄表甚明，被告既已合於法定自首之要件，自得依刑法第
    62條前段之規定減輕其刑。爰審酌本件交通事故之肇事原因
    係被告於夜間駕駛貨車，行經行車管制號誌交岔路口，未遵
    守交通號誌闖越紅燈先行左轉，而告訴人於夜間駕車，行經
    行車管制號誌交岔路口，亦未充分注意車前狀況，被告於本
    件車禍之過失情節、智識程度，暨被告迄今尚未與告訴人達
    成民事和解，及被告於本院審理時猶飾詞否認犯行，未見悔
    悟等一切情狀，量處如主文所示之刑，並諭知易科罰金之折
    算標準，以示懲儆。
據上論斷，應依刑事訴訟法第299條第1項前段，刑法第284條第2
項前段、第41條第1項前段、第62條前段，刑法施行法第1條之1
第1項、第2項前段，判決如主文。
中    華    民    國   100    年    12    月    12    日
                    刑事第十八庭  法  官  許月馨
上正本證明與原本無異。
如不服本判決，應於收受送達後10日內向本院提出上訴書狀（應
敘述具體理由並附繕本）。
上訴書如未敘述理由，應於上訴期間屆滿後20日內補提理由書於
本院。
                                  書記官  黃美雲
中    華    民    國   100    年    12    月    12    日
附錄論罪科刑法條
中華民國刑法第284條
（過失傷害罪）
因過失傷害人者，處6月以下有期徒刑、拘役或5百元以下罰金，
致重傷者，處1年以下有期徒刑、拘役或5百元以下罰金。
從事業務之人，因業務上之過失傷害人者，處1年以下有期徒刑
、拘役或1千元以下罰金，致重傷者，處3年以下有期徒刑、拘役
或2千元以下罰金。